【裁判字號】    92,易緝,44
【裁判日期】    920421
【裁判案由】    毒品危害防制條例
【裁判全文】
臺灣板橋地方法院刑事判決                          九十二年度易緝字第四四號
    公  訴  人  臺灣板橋地方法院檢察署檢察官
    被      告  甲○○
右列被告因毒品危害條例案件，經檢察官提起公訴（九十一年度毒偵字第四一三號）
，本院判決如左：
    主  文
甲○○無罪。
    理  由
一、公訴意旨略以：被告甲○○於九十一年一月十四日一時許，在台北縣板橋市○○
    路一一九巷底，持有專供施用毒品之吸食玻璃球乙個，將之放置於其所有之ＣＺ
    ─３１５５號自小客車內，為警當場查獲，並扣得上開施用器具一個，因認被告
    甲○○涉犯毒品危害防制條例第十一條第三項之持有專供施用毒品之器具罪嫌。
二、按犯罪事實應依證據認定之，無證據不得推定其犯罪事實；又不能證明被告犯罪
    者，應諭知無罪之判決；刑事訴訟法第一百五十四條、第三百零一條第一項分別
    定有明文。又按毒品危害防制條例旨在防制「毒品」之危害，以維護國民身心健
    康，該條例所稱之「專供」施用毒品器具，構成要件應予限縮且嚴格解釋，法條
    既曰「專供」，自應解為「專」以供製造或施用毒品之器具者為限。即至少不得
    包括施用者就原有其他用途之物，予以加工製造而供作施用毒品之器具，且仍未
    喪失其原有用途者在內。查毒品危害防制條例除對施用毒品者有處罰之明文規定
    外，另於該條例第四條第四項對於製造專供施用毒品之器具者，亦有處罰規定，
    且刑罰更重於施用毒品罪，如未予嚴格界定，恐將施用毒品之施用人為便於施用
    ，而以鋁箔紙、吸管、針筒等物為材料自行製作簡便施用器具，易於其施用之行
    為，亦遭不當納入「製造專供施用毒品之器具」範圍內，反客為主，造成主要之
    施用行為反被便於施用之製作器具行為所排除，而論以施用者製造器具之罪刑，
    處以更重刑責之危險，將不當架空施用毒品罪刑之條文，使幾無適用之餘地。
三、公訴人認被告甲○○涉犯前揭罪嫌，無非係以於其車上扣得吸食器一個為其論斷
    依據。訊據被告甲○○固坦承於前開時、地經警查扣該等物品，惟辯稱該吸食器
    非其所有，乃其友人放置於其車上，其並無吸食第二級毒品安非他命等語。按毒
    品危害防制條例第十一條第三項所稱「專供」施用毒品之器具，依上述說明，應
    限於「專」供製造或施用毒品之器具，所謂「專」供，係指器具本身性質上「專
    」供為製造、施用毒品之用者為限，若通常可以供他項用途之器具，以之代用，
    或將本供為他用途之器具拼湊後，以供施用，均非屬之；經查：觀乎扣案之吸食
    器一個，係以塑膠吸管、燈泡、膠帶拼湊組合製成者，故難認屬毒品危害防制條
    例第十一條第三項所規定之「專供」施用毒品之器具，是公訴人所認容有未洽；
    況且甲○○並無施用毒品，有台灣檢驗科技股份有限公司驗尿報告在卷可憑，而
    扣案之吸食器經本院送內政部警政署刑事警察局鑑定，亦查無甲○○之指紋，有
    該局九十一年八月十九日刑鑑字第○九一○二○七五七八號鑑驗通知書在卷可稽
    。從而，公訴人認被告甲○○涉犯前開持有專供施用毒品之器具罪嫌，所為之舉
    證尚不足為被告有罪之認定；此外，本院復查無積極證據足認被告有被訴之該罪
    行，自應為被告無罪之諭知。
據上論斷，應依刑事訴訟法第三百零一條第一項判決如主文。
本案經檢察官賴惠慈到庭執行職務
中    華    民    國    九十二        年      四        月  二十一      日
                                      臺灣板橋地方法院刑事第五庭
                                          法  官 絲鈺雲
右正本證明與原本無異。
如不服本判決，應於判決送達後十日內，向本院提出上訴狀。
                                          書記官 許清秋
中    華    民    國    九十二        年      四        月  二十八      日


司法院資訊處製作；財團法人民間司法改革基金會備份。
